【裁判字號】    89,易,4487
【裁判日期】    900330
【裁判案由】    詐欺
【裁判全文】
臺灣板橋地方法院刑事判決                        八十九年度易字第四四八七號
    公  訴  人  臺灣板橋地方法院檢察署檢察官
    被      告  丁○○
                戊○○
    共      同
    選任辯護人  陳志豪律師
右列被告因詐欺案件，經檢察官提起公訴（八十九年度偵字第一二五七四號），本院
判決如左：
    主  文
丁○○、戊○○均無罪。
    理  由
一、公訴意旨略以：丁○○、戊○○明知並無「無線發射接收筆」，竟共同基於意圖
    為自己不法所有之犯意聯絡，於民國八十九年六月二十九日下午六時四十八分許
    ，在高雄縣岡山鎮○○路（起訴書誤載為天壽路）三十五號網妖網際網路咖啡店
    ，由丁○○將書寫「主旨：聯考的利器，無線發射接收筆。內文：以行動電話方
    式發送，可接收及發送。跟一般的筆體機大小均相同。因以行動電話的基地台發
    送，故可以逃避偵查。除可以在考場兩人相互聯絡外，本公司並將在提早交卷後
    的三分鐘內，全省發送答案。產品中除了無線發射接收筆外，並會附送一張無需
    資料的行動電話卡（小卡），全部售價為台幣一００００元整。早上九點至下午
    五點洽0000000000或0000000000（起訴書誤載為0000
    000000）」等文字廣告文稿，交由戊○○輸入於電腦，並寄發大量電子郵
    件予不特定人，引誘不知情之考生訂購。嗣因為媒體披露，而未能得逞。因認被
    告丁○○、戊○○共同涉有刑法第三百三十九條第三項、第一項之詐欺取財未遂
    罪嫌。
二、按犯罪事實應依證據認定之，無證據不得推定其犯罪事實。又不能證明被告犯罪
    者，應諭知無罪之判決，刑事訴訟法第一百五十四條、第三百零一條第一項前段
    分別定有明文。又認定不利於被告之事實，須依積極證據，苟積極證據不足為不
    利於被告事實之認定時，即應為有利於被告之認定，更不必有何有利之證據。又
    刑事訴訟法上所謂認定事實之證據，係指足以證明被告確有犯罪行為之積極證據
    而言，該項證據必須適合於被告犯罪事實之認定，始得採為斷罪之資料。
三、訊據被告丁○○、戊○○皆堅詞否認有詐欺之犯行，被告丁○○並辯稱：被告於
    台南市○○路二一八巷十三號經營王牌電腦資訊商行，戊○○為其工程師，其公
    司幫人設計程式及代登電子郵件廣告，八十九年六月二十七日左右，接到一位自
    稱陳先生之人打電話來代登電子郵件廣告及代購行動電話預付卡二組，由該陳先
    生口唸廣告內容，被告抄寫下來後，拿到網妖網際網路咖啡店由戊○○輸入電腦
    ，事後接到二通電話及有多通電話留言，在電話中被告均表示沒有這種東西敷衍
    ，其等並無詐欺之意等語。經查：(一)證人即聯合報政治組記者丙○○警訊中證
    稱：「因為我在立法院馮定國委員開記者會，揭發有人在網路上販賣大學聯考作
    弊器材無線發射接收筆，我當場就依馮委員提供的廣告電話打去詢問詳情」，對
    方聲稱「一支賣新台幣一萬元，已經賣掉九十多支了目前缺貨中」，惟並無向對
    方購買，其在本院審理中亦結證稱：「我跟他問答的內容就是偵查中提供的文稿
    內容，當時他說已經沒貨」。證人甲○○結證稱：「我是馮定國立委辦公室助理
    ，有選民傳真電子郵件說網路上有人販賣無線發射接收筆，立委交代我打電話了
    解情形，我打電話過去，對方說目前沒有，過幾天才有，我繼續詢問該產品效果
    ，有無像廣告上所說，他沒回答就掛斷了。另一位助理也打電話過去，對方也說
    目前沒有這樣而已」，且丙○○、甲○○二人均一致證稱當時對方並無鼓勵其購
    買之意思，亦無叫其劃撥款項預購。（二）另證人吳鴻昌於警訊中證稱：「我在
    網路上看到他販售無線接收筆一時好奇，尤其本身在無線電公司服務，想了解一
    下，所以才撥電話過去詢問，而對方未開機乃留下自己的行動電話號碼」，但對
    方並無與其聯絡，其亦未向對方購買無線發射接收筆；此外證人即東海大學校長
    室秘書章綺迪證稱：東海大學校長是去年度大學聯招主委，校長室秘書張典華看
    到廣告，乃打電話過去，但未打通，僅有答錄而已，所以未談到內容；證人乙○○證稱：我因為好奇打電話過去，但只有語音留言，所以未談到內容，對方亦無
    回電等情，此亦有電話紀錄二件附卷可憑。（三）據證人丙○○所言，被告固聲
    稱一支賣一萬元，已經賣出九十幾支，惟並未鼓勵丙○○購買，亦無要其劃撥款
    項預購，據證人甲○○所言，其與另位助理先後打電話過去，被告僅表示目前沒
    貨即掛斷電話，亦無鼓勵其購買或要其劃撥款項預購，而據證人吳鴻昌、章綺迪
    、乙○○等所言，其等打電話過去，則僅有電話答錄而已，並未與被告談及無線
    發射接收筆之交易情形，甚且被告亦無回電。苟被告有詐財之意圖，則客戶見廣
    告打電話詢價，自當求之不得，理應趁機編造各種說詞積極遊說對方購買，並告
    知匯款取貨等交易細節，惟被告並未如此為之，甚且電話答錄亦未回電，準此以
    觀，被告等辯稱其等並無詐財之意思等語，自堪採信。（四）按刑法第三百三十
    九條第一項之詐欺罪，以意圖為自己或第三人不法之所有，施用詐術使人陷於錯
    誤而交付財物為成立要件，從前開證人所言，被告並未遊說其等購買，亦無告知
    匯款取貨之交易細節，即使電話答錄亦無回電，是尚難認被告等有不法所有之意
    圖，此外本院復查無其他積極證據足認被告涉有公訴人所指之犯行，不能證明被
    告等犯罪，自應為被告等無罪之諭知。
據上論斷，應依刑事訴訟法第三百零一條第一項，判決如主文。
本案經檢察官高俊申到庭執行職務
中      華      民      國      九十      年      三    月    三十      日
                                  臺灣板橋地方法院刑事第一庭
                                    法  官  毛崑山
右正本證明與原本無異。
如不服本判決，應於判決送達後十日內，向本院提出上訴狀。
                                    書記官  章宏萱
中      華      民      國      九十      年      三    月    三十      日


司法院資訊處製作；財團法人民間司法改革基金會備份。
